【裁判字號】    89,交易,702
【裁判日期】    900302
【裁判案由】    公共危險
【裁判全文】
臺灣臺南地方法院刑事判決                        八十九年度交易字第七二號
    公  訴  人  臺灣臺南地方法院檢察署檢察官
    被      告  甲○○
右列被告因公共危險案件，經檢察官提起公訴（八十九年度偵字第一三四三八號），
本院判決如左：
    主  文
甲○○服用酒類，不能安全駕駛動力交通工具而駕駛，處有期徒刑參月，如易科罰金
，以參佰元折算壹日。
    事  實
一、甲○○前於民國八十九年三月間，即因酒後駕車等公共危險罪，嗣經臺灣高等法
    院臺南分院，判處應執行有期徒刑一年（未構成累犯，其中酒後駕車部分判處有
    期徒刑三月）。其竟不思悔改，復於同年四月十一日凌晨一時許，在台南市○○
    路附近之俱樂部，飲用高粱酒等酒類後，業已達於不能安全駕駛動力交通工具之
    程度，仍另行起意，駕駛車牌號碼ＯＡＨ─七五五號之重型機車，在台南市區行
    駛。後於同日凌晨二時五分許，其正沿台南市○○路○段，由東往西方向，行至
    該路段與文賢路交岔路口時，因酒後操控能力變差，注意力無法集中，而疏未注
    意車前狀況，並讓幹道車先行，致與由黃文盈所駕駛，沿文賢路，由北往南方向
    ，同時行經該交岔路口之車牌號碼八Ｊ─０一七六自用小客車發生碰撞。事後經
    警據報前往處理，當場測得甲○○之吐氣酒精濃度為每公升０．五０毫克，而查
    獲上情。
二、案經台南市警察局第五分局報請臺灣臺南地方法院檢察署檢察官偵查起訴。
    理  由
一、被告甲○○固坦承有於右揭時、地，酒後駕車撞及證人黃文盈所駕駛之小客車等
    事實，惟否認有何違反公共危險罪之犯行，辯稱：其飲酒後之吐氣酒精濃度未達
    每公升０．五五毫克，應無處以刑罰之必要云云。
二、按酒精使用後對人體之影響，除造成自主神經系統亢奮，與認知功能之暫時性缺
    損外，與駕駛能力有關者，為對於移動景物的追蹤能力、經強光照射後恢復視力
    ，及監視四周的注意力等，而此三種能力在夜間駕車尤其重要，許多人飲酒後因
    沒有可自覺的生理反應，以致腦部功能已缺損而仍不自知照常開車，此乃許多酒
    後駕車造成意外事故之主因之一（台北醫學院附設醫院精神科蔡尚穎主任論文「
    酒精對人體生理與行為之影響」參照），亦為刑法修正增訂第一百八十五條之三
    之立法理由。次按，許多研究指出呼氣酒精濃度達每公升０．二五毫克以上或血
    液中酒精濃度達０．０五﹪（五０mg/dl）以上，將使其複雜技巧障礙、駕駛能
    力變壞肇事率比未飲酒時高二倍（參見司法院第四十五、第四十六期司法業務研
    究會研究專輯刑事法律專題研究（十七）第三０七頁，中央警察大學交通學系暨
    交通管理研究所蔡中志——對飲酒不能安全駕駛之執法研究）。再者，道路交通
    安全規則第一百十四條第二款規定，汽車駕駛人飲酒後吐氣所含酒精成份（即濃
    度）超過每公升０．二五毫克以上者，不得駕車，即是基於酒精對人體中樞神經
    系統有麻醉作用，為維護安全駕駛，而為之禁止規定。另刑法第一百八十五條之
    三所稱服用酒類或其他相類之物，不能安全駕駛動力交通工具之公共危險條款，
    則屬抽像危險犯之規定，此種抽象危險犯係伴隨飲酒過量駕車之行為而當然成立
    。換言之，只需客觀上有此種行為出現，危險即視為存在，是否果真肇事，並不
    影響公共危險罪責之成立，然如確實因之駕車肇事，其刑責之明顯性，自更不待
    言。又參考德國、美國之認定標準，對於酒精濃度呼氣已達每公升０．五五毫克
    或血液濃度達０．一一％以上，肇事率為一般正常人之十倍，認為已達「不能安
    全駕駛」之標準；至於上揭數值以下之行為，如輔以其他客觀事實得作為「不能
    安全駕駛」之判斷，亦認為應依刑法第一百八十五條之三之規定移送法辦處以刑
    罰，此有法務部八十八年五月十八日法八八檢字第００一六六九號函可資參照。
三、經查，本件被告甲○○有於上開時、地，酒後駕車肇事之事實，除據其坦白承認
    外，核與證人即遭被告駕車撞及之黃文盈，於警訊時所證述之情節亦相符合，而
    被告駕車肇事後，經警當場測得其吐氣之酒精濃度，為每公升０．五０毫克，亦
    有吐氣酒精濃度測試報告表一紙附卷可考，該數值雖尚未達法務部所定之每公升
    ０．五五毫克之標準，惟已超過每公升０．二五毫克以上，依上開說明可知，被
    告業有複雜技巧障礙，且駕駛能力變壞之情形，復據前述道路交通安全規則之規
    定，被告本不得駕車在道路上行駛，被告竟無視上開規定，猶駕車外出，嗣後並
    因疏於注意車前狀況及未讓幹道車先行，致與他車發生碰撞，足證被告當時之注
    意力已無法集中，飲酒後確已影響其判斷力及肢體協調能力，故被告駕車當時，
    業已達於不能安全駕駛之程度甚明。因之，本件被告之酒後駕車行為，業已該當
    於刑法第一百八十五條之三之公共危險罪責，應無疑義。從而，被告前揭所辯，
    應係犯後卸責之詞，委不足採。此外，復有台南市警察局處理交通事故紀錄表、
    交通事故現場勘驗圖、道路交通事故調查報告表各一份、現場及車損照片八張在
    卷可佐，是本件事證已臻明確，被告之前述犯行，堪以認定。
四、核被告甲○○所為，係犯刑法第一百八十五條之三之重大違背駕駛安全罪。本院
    審酌被告犯罪之動機、生活狀況、智識程度，及其前於八十九年三月間，即因酒
    後駕車等公共危險罪，嗣經臺灣高等法院臺南分院，判處應執行有期徒刑一年（
    酒後駕車部分判處有期徒刑三月），有該院八十九年度交上訴字第一二四０號刑
    事判決及臺灣高等法院被告全國前案紀錄表各一份存卷可憑，其竟不思悔改，復
    於同年四月十一日再犯本罪，顯見其品行不佳，然其所測得之吐氣酒精濃度非高
    ，犯罪後態度亦非惡劣等一切情狀，量處如主文所示之刑，並諭知易科罰金之折
    算標準，以資懲儆。
五、據上論斷，應依刑事訴訟法第二百九十九條第一項前段，刑法第一百八十五條之
    三、第四十一條第一項前段，罰金罰鍰提高標準條例第二條，判決如主文。
中    華    民    國       九十        年       三      月      二      日
                                  臺灣臺南地方法院交通法庭
                                      法  官    陳  志  成
右正本證明與原本無異。
如不服本判決，應於判決送達後十日內，向本院提出上訴狀。
                                      書記官    林  同  啟
中    華    民    國       九十        年       三      月      二      日
附錄法條：
刑法第一百八十五條之三
服用毒品、麻醉藥品、酒類或其他相類之物，不能安全駕駛動力交通工具而駕駛者，
處一年以下有期徒刑、拘役或三萬元以下罰金。


司法院資訊處製作；財團法人民間司法改革基金會備份。
